【裁判字號】    98,訴,10
【裁判日期】    980123
【裁判案由】    毒品危害防制條例
【裁判全文】
臺灣臺東地方法院刑事判決              98年度訴字第10號
公  訴  人  臺灣臺東地方法院檢察署
被      告  甲○○
                    (現另案於臺灣臺東監獄執行中)
上列被告因違反毒品危害防制條例案件，經檢察官提起公訴（97
年度毒偵字第450、458號），本院依簡式審判程序審理判決如下
：
    主    文
甲○○施用第一級毒品，處有期徒刑柒月。
    犯罪事實
一、甲○○前於民國88年間因施用毒品案件，經本院以88年度毒
    聲字第 225號裁定送觀察、勒戒後，認有繼續施用毒品傾向
    ，而由本院以 88年度毒聲字第246號裁定令入戒治處所施以
    強制戒治，並自88年7月16日起送強制戒治，迄至89年7月12
    日因無繼續戒治之必要而認強制戒治期滿出監，並由臺灣臺
    東地方法院檢察署以89年度戒毒偵字第63號為不起訴處分確
    定; 又因違反毒品危害防制條例案件，經本院以96年度訴字
    第197號判決判處應執行有期徒刑1年10月（未構成累犯）確
    定，詎仍未戒除毒癮，竟基於施用第一級毒品海洛因之犯意
    ，於 97年10月30日下午2時許，在其位於臺東縣臺東市○○
    路○段536號之住處內，以將海洛因置於針筒內加水稀釋注射
    人體之方式，施用海洛因 1次，並於施用後將注射針筒丟棄
    。嗣為警於97年11月2日上午 10時10分許，在其上開住處因
    另案通緝查獲，經其同意採尿送驗，尿液鑑驗結果呈嗎啡陽
    性反應，又於同日甲○○因執行上開施用毒品案件入臺灣臺
    東監獄（下稱臺東監獄）執行，經臺東監獄於97年11月 4日
    實施新收入監尿液檢驗採集其尿液，送驗呈嗎啡陽性反應，
    始查知上情。
二、案經臺東縣警察局報告臺灣臺東地方法院檢察署檢察官偵查
    起訴。
    理    由
一、據以論罪之證據名稱：
（一）被告甲○○於偵訊、本院準備程序及審理時之自白。
（二）尿液採集代號與真實姓名對照表、勘察採證同意書、臺東
      監獄97年11月收同人尿液抽驗名單各 1份，慈濟大學濫用
      藥物檢驗中心檢驗總表2份。
（三）臺灣臺東地方法院檢察署刑案資料查註紀錄表、臺灣高等
      法院被告前案紀錄表各1份。
（四）綜上各節相互佐證，被告自白核與事實相符，應堪採信，
      本件事證明確，被告犯行堪以認定，應予依法論科。
二、論罪量刑之理由：
（一）按經觀察、勒戒或強制戒治執行完畢釋放後， 5年內再犯
      第10條之罪者，應由檢察官偵查起訴，毒品危害防制條例
      第20條第3項、第23條第2項分別定有明文。而參酌該條例
      第20條第3項立法理由：「觀察、勒戒或強制戒治後5年後
      再犯者，顯見前所實施之觀察、勒戒或強制戒治已足以遮
      斷其施用毒品之癮，為期自新及協助其斷除毒癮，對此 5
      年後再犯者爰明定仍適用初犯之規定，先經觀察勒戒、強
      制戒治之程序」及第23條第2項之立法理由：「經觀察 、
      勒戒或強制戒治後 5年內再犯者，其再犯率甚高，原據以
      實施之觀察勒戒及強制戒治既已無法收其實效，爰施以刑
      事處遇」，足見 5年後再犯者，應再適用觀察、勒戒程序
      ，係因前所實施之觀察、勒戒或強制戒治已足以遮斷其施
      用毒品之癮，致 5年內未再犯，故再予其自新機會，重啟
      觀察、勒戒程序；如觀察、勒戒或強制戒治執行完畢釋放
      後5年內曾再犯施用毒品案件，且於再犯後5年內復有施用
      毒品犯行，則之前戒毒程序顯未能有效遮斷其施用毒品之
      癮，依前開立法意旨，自無再施以觀察、勒戒之必要，應
      由檢察官偵查起訴（最高法院95年第 7次刑事庭會議決議
      參照）。被告甲○○前因施用毒品案件，於89年7月 12日
      因強制戒治執行完畢出所，已如前述，本次公訴人起訴被
      告施用毒品之犯行係於97年10月30日，雖距離前述強制戒
      治期滿出監釋放已逾 5年，然被告於上述強制戒治執行期
      滿出監釋放後， 5年內既因再犯施用第一級毒品案件，經
      本院以 96年度訴字第197號判決判處罪刑確定，有上揭判
      決書1份附卷可參，是揆諸上揭說明，仍非屬「5年後再犯
      」之情形，檢察官自應依法追訴。綜上，被告犯行明確，
      應依法論罪科刑。
（二）查海洛因係毒品危害防制條例第2條第2項第 1款所列之第
      一級毒品。核被告甲○○所為，係犯毒品危害防制條例第
      10條第 1項之施用第一級毒品罪。被告於施用毒品海洛因
      而持有該毒品之低度行為，應為施用之高度行為所吸收，
      不另論罪。爰審酌被告前經強制治戒機會，猶因施用海洛
      因、再犯本罪，顯未衷心悛悔，漠視法令之禁制，恣意濫
      用藥品，惟兼衡酌其施用海洛因所生危害實以自戕健康為
      主，於他人尚無明顯重大危害，及犯後終能供認無隱，態
      度尚佳等一切情狀，量處如主文所示之刑。
三、應適用之法條：
    依刑事訴訟法第273條之1第1項、第299條第1項前段、第310
    條之2、第454條，毒品危害防制條例第10條第 1項，判決如
    主文。
本案經檢察官蘇到庭執行職務。
中    華    民    國    98    年    1     月    23    日
                  刑事第二庭    法  官  蔡慧雯
以上正本證明與原本無異。
如不服本判決應於收受送達後10日內向本院提出上訴書狀，並應
敘述具體理由；其未敘述上訴理由者，應於上訴期間屆滿後20日
內向本院補提理由書（均須按他造當事人之人數附繕本）。「切
勿逕送上級法院」。
                                書記官  林慧芬
中    華    民    國    98    年    1     月    23    日
附錄本案論罪科刑法條全文：
毒品危害防制條例第10條
施用第一級毒品者，處六月以上五年以下有期徒刑。
施用第二級毒品者，處三年以下有期徒刑。


司法院資訊處製作；財團法人民間司法改革基金會備份。
